【裁判字號】    92,台上,2181
【裁判日期】    921009
【裁判案由】    損害賠償
【裁判全文】
最高法院民事判決                              九十二年度台上字第二一八一號
    上  訴  人  永慶房屋仲介股份有限公司
    法定代理人  孫慶餘
    訴訟代理人  連元龍律師
    被 上訴 人  庚○○
    訴訟代理人  林哲彥律師
右當事人間請求損害賠償事件，上訴人對於中華民國九十年六月二十六日台灣高等法
院第二審判決（八十八年度重勞上字第五號），提起上訴，本院判決如左：
    主  文
原判決關於駁回上訴人對被上訴人之訴暨該訴訟費用部分廢棄，發回台灣高等法院。
    理  由
本件上訴人主張：被上訴人原為伊之員工，與伊訂有勞動契約書（下稱系爭勞動契約
），依系爭勞動契約第十條及第十一條約定，被上訴人受僱期間所創作、開發、收集
、取得、知悉之營業秘密，包括營業技巧、管理技術、行銷策略與技巧、公司制度規
章、物件資料、財務資料、顧客資料、產權調查等有關之資料均屬伊所有，並應採取
必要措施維護，其所知悉或持有之營業秘密，除非事先得伊書面同意，不得洩漏、告
知、交付或交予第三人、或對外發表、或為自已或第三人使用、利用該營業秘密。若
有違反情事，依系爭勞動契約第十七條約定，伊得請求被上訴人賠償其最近一年年薪
資總額之二倍作為懲罰性違約金及賠償損害。詎被上訴人於任職期間，竟在原服務之
商圈內另籌設友信房屋仲介股份有限公司（下稱友信公司），且未得伊同意利用職務
之便，擅自竊取、盜拷諸多重要營業秘密，顯已侵害伊之權利並造成損害，爰依系爭
勞動契約第十七條之約定，求為命被上訴人給付如第一審判決附表編號十所示之違約
金之判決（第一審為被告甲○○、丁○○、壬○○、辛○○、戊○○、乙○○（下稱
甲○○等六人）及己○○、丙○○及被上訴人為部分敗訴判決，甲○○等六人及己○
○、丙○○及被上訴人對其敗訴部分提起上訴。原審將第一審命甲○○等六人及己○
○給付超過第二審判決附表所示判決金額及上訴人對被上訴人暨對丙○○請求部分予
以廢棄，駁回上訴人該部分在第一審之訴，上訴人及甲○○等六人分別對其敗訴部分
提起第三審上訴，本院就對被告甲○○等六人之上訴暨上訴人對甲○○等六人之上訴
及對己○○、丙○○之上訴部分，因其等上訴不合法，另以裁定駁回其等上訴在案）
。
被上訴人則以：伊任職上訴人公司，原並未簽訂任何書面契約，嗣因民國八十七年四
月一日房屋仲介業納入勞動基準法適用範圍，上訴人乃以制式契約書要求伊在系爭勞
動契約上簽名繳回，伊未詳閱內容，系爭勞動契約違反公平、誠信原則。伊於系爭勞
動契約上並未填具生效月日，應屬無效。又遭搜索扣押之相關文件資料，為上訴人交
付伊使用，均非機密文件，更非營業秘密。伊等於離職時亦均已辦妥移交手續，並未
違反保密義務等語，資為抗辯。
原審將第一審關於命被上訴人給付部分廢棄，改判駁回上訴人對被上訴人在第一審之
訴，無非以：觀之系爭勞動契約前言記載：「甲方（即上訴人永慶公司）僱用乙方（
即被上訴人）擔任自民國年月日起生效，雙方約定下列事項共同遵守：」，就契約有
生效日期之約定，然被上訴人簽署之系爭勞動契約並未填載該生效日期。按該系爭勞
動契約為制式契約，其契約內容應採嚴格解釋，並應為有利於被上訴人之解釋，被上
訴人與上訴人所定之系爭勞動契約既未填載生效日期，契約應尚未生效。從而，上訴
人本於系爭勞動契約第十七條約定，請求被上訴人賠償如第一審判決附表編號十所示
之違約金，非有理由，不應准許等詞，為其判斷之基礎。
惟查系爭勞動契約中之前言及第一條第２項均有甲方（即上訴人永慶公司）雇用乙方
（即被上訴人）日期之約定，而系爭勞動契約書第一條第２項已載明被上訴人自八十
五年十一月五日起受僱於上訴人（見一審卷第三十七頁），且上訴人主張友信公司係
於八十七年五月二十八日設立（見一審卷第七頁）。準此，被上訴人自八十五年十一
月五日至八十七年五月二十八日之期間，若確曾受僱於上訴人並領取薪資，其受僱於
上訴人已達二年，能否謂其與上訴人間所訂之系爭勞動契約尚未生效？尚非無疑？究
竟兩造於系爭勞動契約中之前言及第一條第２項關於雇用日期之約定，其真意為何？
仍待澄清，原審並未推闡明晰，徒以被上訴人於系爭勞動契約之前言未填載契約之生
效日期，遽認系爭勞動契約尚未生效，進而為上訴人敗訴之判決，自有可議。上訴論
旨，指摘原判決關於駁回上訴人對被上訴人之訴部分為不當，求予廢棄，非無理由。
據上論結，本件上訴為有理由。依民事訴訟法第四百七十七條第一項、第四百七十八
條第二項，判決如主文。
中      華      民      國    九十二    年      十      月      九      日
                              最高法院民事第五庭
                                  審判長法官  朱  錦  娟
                                        法官  顏  南  全
                                        法官  許  澍  林
                                        法官  葉  勝  利
                                        法官  鄭  玉  山
      右正本證明與原本無異
                                              書  記  官
中      華      民      國    九十二    年      十      月    二十二    日


司法院資訊處製作；財團法人民間司法改革基金會備份。
